臺灣桃園地方法院民事判決
109年度簡上字第101號
上  訴  人  王桂枝  
訴訟代理人  董家豪律師
被上訴人    吳阿燕  
訴訟代理人  楊肅欣律師
複代理人    劉睿哲律師
上列當事人間請求遷讓房屋等事件，上訴人對於民國109年3月27
日本院桃園簡易庭108年度桃簡字第699號第一審判決提起上訴，
本院於民國111年2月24日辯論終結，判決如下：
    主  文
上訴駁回。
第二審訴訟費用由上訴人負擔。
    事實及理由
一、被上訴人起訴主張及於本院補充略以：
　　上訴人於民國97年12月1日將坐落桃園市○○區○○○路00號之房
    屋（下稱系爭房屋）出售予被上訴人，兩造訂有買賣契約書
    （下稱系爭買賣契約），買賣價金以上訴人積欠被上訴人配
    偶許福村之債務，及被上訴人代償上訴人對訴外人賴順鹏新
    台幣（下同）250萬元之債務為抵充，並於96年12月20日簽
    有買賣同意書（下稱系爭同意書），遂於97年12月31
　　日辦理所有權變更登記，將系爭房屋登記於被上訴人之子許
    傑翔名下，後於100年5月18日復移轉登記予被上訴人。嗣因
    上訴人仍有使用系爭房屋之需求，故向被上訴人承租系爭房
    屋，約定每月租金5萬元，上訴人應按於每月10日給付當月
    租金，此後兩造均以該條件就系爭房屋繼續維持租賃關係，
    並依序簽立多份租賃契約，最後約定租賃期間為106年7月10
    日至107年7月9日（下稱系爭租約）。惟上訴人自106年7月
    起即未依約繳納租金，上訴人雖曾簽發票據支付106年7月10
    日至同年10月9日之租金13萬4000元(原為15萬元，扣除被上
    訴人應給付上訴人配偶莊建國之貨款16,000元)、及106年1
　　0月10日至107年2月9日之租金18萬9，100元(原為20萬元，
    扣除貨款10,900元），惟該票據均未獲兌現，屢經被上訴人
    催繳追未繳納，而系爭租約已於107年7月9日屆期，然上訴
    人仍未依據其於108年2月28日簽立之切結書履行返還系爭房
    屋，故被上訴人自得請求上訴人將系爭房屋遷讓返還予被上
    訴人，並應給付前揭租金共計32萬3,100元，及107年2月10
    日至同年7月9日之租金25萬元，合計57萬3,100元。另上訴
    人於系爭租約終止後，仍未交還系爭房屋予被上訴人，顯係
    無權占有，受有相當於租金之不當得利，被上訴人自得請求
    上訴人返還其受有之利益。再者，系爭房屋經桃園市政府環
    境保護局(下稱環保局)通知得申請領取之噪音防制費補助
　　，該補助款發放之作業通知函均係發函至系爭房屋之地址，
    而上訴人收到通知函後再轉交被上訴人，由被上訴人申請該
    補助款，且在環保局承辦人員進行會勘時，上訴人亦有配合
    進行系爭房屋之內部拍攝作業，待環保局審核通過後，即將
    噪音防制費補助匯予被上訴人。據上，足證上訴人就系爭房
    屋業已出售、移轉登記予被上訴人，並由被上訴人申請、領
    取該噪音防制費補助等情，均知之甚詳，上訴人辩稱不知系
    爭房屋業已移轉予被上訴人一節，顯不足採。為此，依系爭
    租約、租賃物返還請求權、不當得利之法律關係，提起本件
    訴訟，並於原審聲明：㈠上訴人應將系爭房屋騰空遷讓返還
    予被上訴人。㈡上訴人應給付被上訴人573,100元，及自108
    年6月6日起至清償日止，按週年利率5％計算之利息。㈢上訴
    人應自107年7月10日起至騰空遗讓返還系爭房屋之日止，按
    月給付被上訴人5萬。
二、上訴人於原審答辯及提起上訴略稱：
    上訴人前於96年間因投資失利，向被上訴人配偶許福村借款
　　，於97年1月間將系爭房屋設定抵押權予被上訴人以資擔保
    ，不料許福村竟持上訴人交付之權狀及證件將系爭房屋移轉
    予其子許傑翔後再移轉被上訴人，上訴人並未將系爭房屋出
    售予被上訴人，系爭買賣契約書內之署名雖由上訴人親簽，
    惟簽署時係為空白契約，其上並無記載內容，亦無任何文書
    附件可證明於契約成立當日被上訴人有交付定頭金予上訴人
    ，且上訴人並不認識處理買賣之郭美鳳代書。又被上訴人提
    出之96年12月20日系爭同意書記載上訴人姓名為「王妤溱」
    ，惟上訴人於97年1月23日始更名為「王妤溱」，不可能於
    此之前簽立此姓名，且系爭同意書記載由被上訴人代為處理
    其對賴順鵬之債務，然上訴人從未向賴順鹏借款，均可知上
    訴人未將系爭房屋出售之事實。縱認系爭同意書為真，上訴
    人每月還款5萬元，債務早已清償完畢，該同意書上所載被
    上訴人取得系爭房屋之停止條件即不成就。至於租賃契約部
    分，系爭房屋係許福村擅自辦理過戶，並未出售予被上訴人
    ，上訴人仍為系爭房屋之所有權人，兩造間並未有租賃關係
    ，而許福村於97年底向上訴人提議可代為整合債務，上訴人
    僅需按月還款5萬元，故被上訴人所稱之每月5萬元並非租金
    ，系爭租約實因當時上訴人資金不足，無法再按月償還，許
    福村要求上訴人出具證明如期還款而簽立，伊書寫時均為空
    白，亦無租金之記載，是以，兩造訂立系爭租約實非租賃之
    意思表示，僅為按月償還借款之收據。至於切結書係上訴人
    遭許福村夥同訴外人許家榮、楊獻順、張振權至系爭房屋處
    施以恐嚇手段而簽立，故被上訴人請求顯無理由。
三、原審為被上訴人全部勝訴之判決，上訴人不服提起上訴並聲
    明：㈠原判決廢棄，㈡被上訴人在第一審之訴駁回。被上訴人
    則答辯聲明：上訴駁回。
四、本院得心證之理由：
　　被上訴人主張：兩造就系爭房屋有租賃關係，惟上訴人自10
    6年7月起即未依約繳納租金，且系爭租約已於107年7月9日
    屆期，然上訴人仍未依其於108年2月28日簽立之切結書履行
    返還系爭房屋，故被上訴人自得請求上訴人遷讓返還系爭房
    屋及給付尚欠租金，又上訴人於系爭租約屆期後仍未返還房
    屋而獲有相當於租金（每月5萬元）之不當得利，被上訴人
    另依法請求上訴人自107年7月10日起至遷讓返還房屋之日止
    ，按月給付5萬元等情，業據上訴人否認並以前詞置辯。是
    以，本件首要爭點即為：兩造就系爭房屋究有無成立租賃關
    係?茲論述如下：
　㈠、按判決書內應記載之事實，得引用第一審判決。又判決書
      內應記載之理由，如第二審關於攻擊或防禦方法之意見及
      法律上之意見，與第一審判決相同者，得引用之，民事訴
      訟法第454 條第1 項前段、第2項 前段分別定有明文。此
      一規定，依同法第436 條之1 第3 項，於簡易程序之第二
      審亦有準用。
　㈡、經查，原審判決依據被上訴人提出之土地所有權狀、建物
      所有權狀、房屋租賃契約書5份、切結書、支票本票影本
      、同意書、買賣契約書、代為清償予賴順鵬之簽收單據、
      匯款單等資料，及審酌兩造均不爭執系爭房屋自98年至10
      7年之房屋稅均由被上訴人繳納之事實，復參酌證人郭美
      鳳、賴順鵬之證詞內容互核後，認定：系爭房屋原為上訴
      人所有，兩造嗣於97年12月1日簽立買賣契約，於97年12
      月31日先辦理所有權移轉登記予被上訴人之子，再於100
      年5月18日移轉登記予被上訴人，而因上訴人仍有使用系
      爭房屋之需求，遂向被上訴人承租系爭房屋，約定上訴人
      應按月於每月10日給付當月租金5萬元，此後兩造即以此
      條件依序簽立多份租約，最後一次約定租賃期間為106年7
      月10日至107年7月9日，惟上訴人自106年7月起即未依約
      繳租，且系爭租約已於107年7月9日屆期，然上訴人仍遲
      未遷讓返還系爭房屋，因而認定被上訴人之各項請求均為
      有理由，包含：被上訴人得請求上訴人遷讓返還系争房屋
      及給付尚欠租金，及得請求上訴人自107年7月10日起至遷
      讓返還系爭房屋之日止，按月給付相當於租金之不當得利
      5萬元等情，經核均無違誤，茲引用原審判決就此部分事
      實及理由之記載，不另贅述。
　㈢、上訴人固稱：上訴人未將房子賣給被上訴人，亦不知系爭
      房屋已出售並移轉予被上訴人，係許福村擅以上訴人當初
      交付欲辦理系爭房屋抵押之證件及權狀逕為所有權移轉登
      記，且上訴人並不認識郭美鳳、賴順鹏，系爭買賣契約書
      、同意書上之簽名雖為上訴人所簽，惟其簽署時均為空白
      文件，均屬無效，另系爭租約則係上訴人應被上訴人之要
      求為保證清償債務而簽立等節。惟按，當事人主張有利於
      己之事實者，就其事實有舉證之責任，民事訴訟法第277
      條定有明文;「若一方就其主張之事實已提出適當之證明
      ，他造欲否認其主張者，即不得不提出相當之反證，以盡
      其證明之責，此為舉證責任分配之原則」（參照最高法院
      102年度台上字第29號民事裁判要旨）。如前所述，被上
      訴人就其主張之前揭事實，業據提出相關文書證據及證人
      等為證，且經互核相符而堪以採信，反觀上訴人雖否認被
      上訴人之各項主張，然均未提出具體（反證）證據以實其
      說，且其辯詞多與常情或文書證據之內容不符（詳參原審
      判決理由之論述。此外，經本院向環保局調取系爭房屋之
      航空噪音防制費發放資料，顯示該屋101-104年度、105-1
      06年度、107-108年度之補助款，均係由被上訴人申請及
      領取，且環保局於審核時均會至現地勘驗並進入系爭房屋
      內部拍照存證，有相關資料附本院卷第135至172頁可佐，
      上訴人對此仍稱：不知情、沒有注意到系爭房屋後來有無
      申請噪音補助等語，核與常情相違），本院自難採信為真
      。至上訴人復請求傳喚證人賴順鵬一節，惟查，證人賴順
      鵬業經原審傳喚到庭證述明確，有原審109.2.24言詞辯論
      筆錄在卷可參（原審卷二第150至153頁），則上訴人請求
      再次傳喚，顯無必要，併此敘明。
五、綜上所述，被上訴人依系爭租約、租賃物返還請求權、不當
    得利等法律關係，請求上訴人將系爭房屋騰空遷讓返還予被
    上訴人，並應給付被上訴人57萬3,100元，及自108年6月6日
    起至清償日止，按週年利率5％計算之利息，及自107年7月10
    日起至遷讓返還系爭房屋之日止，按月給付被上訴人5萬元
    ，為有理由，應予准許。原審據此為被上訴人勝訴之判決及
    依職權為假執行之宣告，並無不合。上訴人仍執前詞指摘原
    判決不當，求廢棄改判，為無理由，應駁回其上訴。
六、本件事證已明，兩造其餘陳述及所提之證據，經本院審酌後
     ，均認與判決結果並無影響，爱不另逐一論述。
七、據上論結，本件上訴為無理由，依民事訴訟法第436條之1第
    3項、第449條第1項、第78條，判決如主文。
中　　華　　民　　國　　111 　年　　3 　　月　　31　　日
            民事第三庭    審判長法  官  周玉羣
　　　　　　                    法  官  吳佩玲
　　　　　　                    法  官  張世聰 
正本係照原本作成。
本判決不得再上訴。
中　　華　　民　　國　　111 　年　　4 　　月　　1 　　日
                                書記官　顏崇衛